【裁判字號】    96,勞訴,27
【裁判日期】    970229
【裁判案由】    給付薪資
【裁判全文】
臺灣士林地方法院民事判決              96年度勞訴字第27號
原      告  丁○○
            乙○○
上二人共同
訴訟代理人  張立業律師
被      告  淡水長堤冷飲商店
法定代理人  賈健男
訴訟代理人  蔡文彬律師
            林明賢律師
            陳孟秀律師
上列當事人間給付薪資事件，本院於民國97年2 月12日言詞辯論
終結，判決如下：
    主  文
原告之訴及假執行之聲請均駁回。
訴訟費用百分之五十八即新臺幣肆仟玖佰伍拾伍元由原告丁○○
負擔；其餘百分之四十二即新臺幣仟伍佰貳拾伍元由原告乙○○負擔。
    事  實  及  理  由
壹、程序部分
一、按非法人團體，設有代表人或管理人者，有當事人能力，民
    事訴訟法第40條第3 項定有明文。淡水長堤冷飲商店（下稱
    「系爭冷飲店」）為賈健男、戊○○、甲○○三人合夥（詳
    後述），而賈健男則為系爭冷飲店登記之負責人，此有財政
    部臺灣省北區國稅局淡水稽徵所函附卷可稽（本院卷第30頁
    ）。系爭冷飲店既有一定的名稱、營業所，並有一定的營業
    目的及獨立財產，並以賈健男為代表人，自為具有合夥性質
    的非法人團體，依民事訴訟法第40條第3 項規定，具備當事
    人能力，有擔任民事訴訟程序當事人之資格。原告以系爭冷
    飲店為被告，並以賈健男為法定代理人，於法尚無不合，先
    予敘明。
二、按訴狀送達後，原告不得將原訴變更或追加他訴，但經被告
    同意者，不在此限；被告於訴之變更或追加無異議，而為本
    案之言詞辯論者，視為同意變更或追加。民事訴訟法第255
    條第1 項第1 款、第2 項定有明文。原告起訴時，認系爭冷
    飲店為賈健男獨資，而以「己○○○○○○○○○○○」為
    被告，聲明請求判決：「被告應給付原告丁○○（下稱丁○○）新臺幣（下同）45萬5 千元，給付原告乙○○（下稱乙○○，與丁○○則合稱原告）32萬5 千元。」嗣於訴訟審理
    過程中，以「淡水長堤冷飲商店」為賈健男、戊○○、甲○○合夥，賈健男、戊○○、甲○○三人應負連帶責任為由，
    於民國96年10月16日具狀變更以賈健男、戊○○、甲○○為
    被告，聲明請求判決：「被告賈健男、戊○○、甲○○應連
    帶給付丁○○45萬5 千元，給付乙○○32萬5 千元。」，嗣
    因原告並無對賈健男、戊○○、甲○○個人起訴之意思，再
    於97年2 月12日更正被告為「淡水長堤冷飲商店」此一合夥
    組織之非法人團體，並以賈健男為法定代理人（而撤回對賈
    健男、戊○○、甲○○個人之訴訟）。被告則對原告訴之變
    更無異議，而為本案之言詞辯論，依上開法條規定，原告訴
    之變更自應准許。併予說明。
貳、實體部分
一、原告起訴主張：
  (一)系爭冷飲店為賈健男、戊○○、甲○○合夥經營，其中賈健
    男為登記之商業負責人。原告均為系爭冷飲店之員工，丁○○每月薪資為3 萬5 千元，乙○○每月薪資為2 萬5 千元，
    發薪日為次月5 日。詎被告自95年3 月6 日起（發薪日95年
    4 月5 日）起即未給付任何薪資，迄96年4 月底日止（發薪
    日為96年5 月5 日），已有13個月，被告應就其於該段期間
    積欠原告之薪資，負給付之責，即給付丁○○45萬5 千元（
    計算式：35,000元X13 月=455,000）、給付乙○○32萬5 千
    元（計算式：25,000元X 13月=325,000）。
  (二)並聲明請求判決：
    1.被告應給付丁○○45萬5 千元，給付乙○○32萬5 千元。
    2.原告願供擔保，請准宣告假執行。
二、被告則辯稱：
  (一)系爭冷飲店之負責人原為甲○○，嗣於94年7 月1 日讓渡給
    賈健男獨資經營，惟甲○○仍在系爭冷飲店內擔任店長。系
    爭冷飲店員工均為甲○○舊屬，丁○○更擔任副店長一職。
    賈健男受讓系爭冷飲店後，甲○○竟94年11月14日起至95年
    3 月6 日止，將系爭冷飲店每日營收由原由淡水長堤咖啡館
    、賈健男聯名之乙存帳戶私自轉至甲○○個人帳戶，侵占營
    業收入，且不將報表、帳冊交予賈健男查核，導致系爭冷飲
    店帳目不清，嚴重妨害經營，賈健男遂於95年3 月6 日上午
    9 時許，開除甲○○，詎甲○○竟唆使為其舊屬員工之原告
    勿上班，以為報復。原告應到班時間為上午10時，賈健男於
    95年3 月6 日苦等至上午11時，仍無員工前來工作，系爭冷
    飲店無法正常營業，當日不得已只能關門；嗣後數日，賈健
    男仍每日於上班時間前將店門打開等候原告上班，無奈原告
    受甲○○影響，竟迄今均未上班。原告自95年3 月6 日起無
    故曠職至今，賈健男雖因想繼續營業而未將原告立即解職，
    但原告既未依兩造之勞動契約提供勞務給付，自不得要求給
    付薪資；原告於95年3 月6 日以後均於他處工作並獲致工資
    ，縱被告應負給付之責，該部分金額亦應扣除。
  (二)乙○○為時薪員工，並非全職員工，否認其每月薪資為有2
    萬5 千元。
  (三)並聲明請求判決：原告之訴駁回；如受不利判決，願供擔保
    ，請准宣告免為假執行。
三、兩造不爭執之事實：
  (一)系爭冷飲店於94年7 月1 日申請變更登記負責人，變更登記
    前負責人為甲○○，變更登記後負責人為賈健男。有財政部
    臺灣省北區國稅局淡水稽徵所94年7 月4 日函在卷足憑（本
    院卷第30頁）。
  (二)賈健男、戊○○、甲○○三人於94年6 月30日簽署系爭冷飲
    店重整協議書，約定股權分配為戊○○40% 、賈健男40% 、
    甲○○20% ，有淡水長堤咖啡館重整協議書存卷可參（本院
    卷第47頁）。
  (三)原告於賈健男擔任系爭冷飲店負責人前，即在系爭冷飲店工
    作，賈健男擔任系爭冷飲店負責人後，同意原告繼續留任（
    本院卷第28頁）。
  (四)丁○○每月薪資原為3萬5千元（本院卷第28頁）。
  (五)乙○○於94年9 月間，時薪為110 元，工作時數164 小時，
    按時薪計算94年9 月薪資為1 萬8040元；於94年10月間，時
    薪為110 元，工作時數135 小時，按時薪計算94年10月薪資
    為1 萬4850元；有員工薪資表在卷可考（本院卷第55頁、第
    56頁） 。
  (六)被告自95年3 月6 日（發薪日95年4 月5 日）起即未給付薪
    資予原告；原告自95年3 月6 日起即未實際提供勞務（本院
    卷第28頁、第29頁）。
  (七)丁○○自95年7 月4 日以都可流行生活飲品店為投保單位，
    投保勞工保險，投保薪資為2 萬2800元，嗣於96年3 月1 日
    變更投保薪資為2 萬5200元，至今仍在保；乙○○於95年4
    月12日以唐榮遊艇工業有限公司為投保單位，投保勞工保險
    ，投保薪資2 萬1 千元，於95年7 月6 日退保；再於95年9
    月7 日以翹慧事業股份有限公司為投保單位，投保勞工保險
    ，投保薪資為2 萬5200元，嗣於96年3 月1 日變更投保薪資
    為2 萬7600元，至今仍在保。有勞工保險被保險人投保資料
    表附卷可稽（本院卷第39頁至第40頁）。
四、本件經兩造整理並協議簡化之爭點為（本院卷第142 頁至第
    143 頁）：
  (一)系爭冷飲店為賈健獨資，抑或賈健男、戊○○、甲○○三人
    合夥？（即應負給付薪資責任者為何人？）
  (二)原告自95年3 月6 日起未至系爭冷飲店工作，係原告拒絕提
    出勞務給付，抑或被告受領勞務給付遲延？
  (三)原告是否可請求被告給付95年3 月6 日至96年4 月底以前共
    13個月的薪資？其數額若干？被告得否以原告於該段期間另
    有薪資收入為由，主張扣除？
五、茲析述如下：
  (一)系爭冷飲店應為賈健男、戊○○、甲○○三人合夥：
    1.依兩造不爭執之事實(二)所示，賈健男、戊○○、甲○○於
      簽訂淡水長堤咖啡館重整協議書時，明白約定渠三人經營
      系爭冷飲店之股權、事務、盈餘及虧損之分配等事項，已
      堪認系爭冷飲店確為賈健男、戊○○、甲○○三人合夥之
      組織。
    2.再依證人甲○○於本院96年9 月12日言詞辯論期日到庭所
      為證詞，亦足認系爭冷飲店確為賈健男、戊○○、甲○○
      三人合夥經營者（本院卷第68頁）。
    3.依兩造不爭執事實(三)所示，堪認原告確係受僱於系爭冷飲
      商店此一組織之非法人團體，系爭冷飲商店應負雇主責任
      。從而原告以系爭冷飲店為被告，其當事人自為適格。
  (二)原告不得請求被告給付95年3 月6 日起算13個月的薪資：
    1.按債權人對於已提出之給付，拒絕受領或不能受領者，自
      提出時起，負遲延責任；債務人非依債之本旨實行提出給
      付者，不生提出之效力，但債權人預示拒絕受領之意思，
      或給付兼需債權人之行為者，債務人得以準備給付之事情
      ，通知債權人，以代提出，民法第234 條、第235 條分別
      定有明文。又按僱用人受領勞務遲延者，受僱人無補服勞
      務之義務，仍得請求報酬，但受僱人因不服勞務所減省之
      費用，或轉向他處服勞務所取得之或故意怠於取得之利益
      ，僱用人得由報酬額內扣除之，亦為同法第487 條所明定
      。
    2.原告雖主張被告大門深鎖，被告顯已拒絕受領勞務給付，
      並非原告拒絕提出勞務給付云云，惟查：依證人丙○○即
      於系爭冷飲店旁經營咖啡店之鄰居於本院96年11月6 日言
      詞辯論期日到庭結證：「我與賈健男、戊○○從小就是鄰
      居，在系爭冷飲店旁開咖啡店，於95年3 月6 日上午10時
      左右我已開店了，發現賈健男的店前有警察在場，我過去
      問賈健男何事，結果他說因財務上有糾紛，所以他把甲○○免職了，甲○○在場，賈健男請甲○○至店外，甲○○
      沒有馬上離開，我還看到賈健男及其他二人在攝影，當天
      及之後二、三天賈健男都有開店等員工來上班，員工有一
      位丁○○，我只認識她」、「（95年3 月6 日以後數日賈
      健男開店等員工時）沒看到丁○○或其他人來上班」、「
      賈健男大約早上十點半開店，因為沒有員工來上班，大約
      中午就把門拉下來。他們的店是賣飲料、咖啡簡餐等，一
      定要有員工才有辦法做」等語（本院卷第104 頁至第105
      頁）。已堪信系爭冷飲商店尚無不營業或拒絕受領原告提
      出之勞務給付情事。
    3.系爭冷飲店之負責人賈健男曾發手機簡訊予丁○○，內容
      略謂：「淡水長堤冷飲原店長甲○○於3 月6 日經本人公
      告免職後，妳是本店職務最高的正職全薪之主管，且負責
      帳冊與報表製作，卻也無故曠職，經聯繫後，妳本應允於
      3 月8 日來店協助處理員工薪資及廠商請款事宜，但仍再
      度失約，今特以此簡訊通知立即來店辦理前述事宜，否則
      後果自負」等語（本院卷第59頁），已堪信被告並無拒絕
      受領員工勞務給付情事，反催促員工依兩造僱傭契約迅予
      提出勞務給付；丁○○於本院95年度訴字第671 號排除侵
      害事件審理程序中，亦到庭證稱確實收過上開簡訊，並證
      述：「95年3 月6 日我約10點到，看到警察及我不認識的
      人在走來走去，因為鐵門是關起來，甲○○說賈健男解除
      他的職位，我想他們股東有意見，我就先回去，甲○○沒
      有叫我回去，是我自己回去，當日下午賈健男太太有請我
      回去辦交接」、「賈健男沒有要我回去上班，只是要我回
      去交接報表，剛開始我沒有答應，我認為是店長之間問題
      ，後來我接到賈健男太太電話才答應，但我後來想想只是
      來上班不想搞這些事，就沒有去」等語，有該案言詞辯論
      筆錄在卷足憑（本院卷第93頁、第94頁），堪信丁○○於
      95年3 月6 日本擬如常至系爭冷飲店提供勞務，惟僅因主
      觀上認為股東之間發生衝突，即於未經系爭冷飲店負責人
      賈健男同意或知悉之情形下，即自行決定離去，而未依兩
      造僱傭契約債之本旨提供勞務給付，嗣後賈健男雖要求丁○○回復上班（提出勞務給付），丁○○亦未履行；此外
      ，丁○○復未能舉證證明其曾通知被告意欲提出勞務給付
      ，而無由遭受被告拒絕之情，可見原告其後始終未曾依債
      務本旨提出欲為給付之積極行為，亦無揭露任何準備給付
      之表示，實難認被告已處於受領勞務遲延之地位。
    4.賈健男不知悉乙○○之聯絡方式，此為乙○○所不爭；而
      乙○○為時薪員工之情，有丁○○製表、甲○○簽章、賈
      健男查核之系爭冷飲店94年10月、11月之員工薪資表附卷
      可佐（本院卷第55頁至第56頁）；甲○○雖於本院96年9
      月12日到庭證稱：「乙○○本來是算時薪，後來（時間不
      記得了）成為正職，月薪2 萬5 千元」等語（本院卷第69
      頁），惟若乙○○確於甲○○擔任店經理時升任為正職員
      工，甲○○就其轉任時點及轉任正職的緣由當知之甚詳，
      詎其僅含糊表示乙○○確於某時點轉為正職員工云云，其
      證詞除與上開經甲○○、賈健男簽認之薪資表記載不符外
      ，亦與職場常情有悖，尚難遽採。乙○○既為時薪員工，
      本即應依債之本旨提出勞務給付，始得按其實際提出勞務
      給付之時數計算並獲取薪資，惟乙○○並未舉證證明其有
      何依債務本旨提出欲為給付之積極行為，亦無揭露任何準
      備給付之表示，亦難認被告已處於受領勞務遲延之地位。
    5.綜上，原告自95年3 月6 日以後未至系爭冷飲店上班，當
      非被告拒絕受領其等勞務給付所致，而係原告未依債之本
      旨提出勞務給付。原告自95年3 月6 日起迄今，既未曾提
      出任何勞務給付而為被告所拒之情事，則綜觀民法第234
      條、第235 條、第487 條規定意旨，原告請求被告給付95
      年3 月6 日以後13個月之工資即給付丁○○45萬5 千元、
      給付乙○○32萬5 千元，即無足取，均應予駁回。
  (三)原告不得請求被告給付自95年3 月6 日起算13個月之工資，
    即經認定如上(二)所述，則原告於該段期間是否另有所得，被
    告得否主張扣抵之爭點，即於判決結果不生影響，無庸再予
    論駁，附此敘明。
六、綜上所述，原告之訴為無理由，應予駁回；其假執行之聲請
    亦因訴之駁回而失所附麗，併駁回之。
七、本件事證業臻明確，兩造其餘主張、陳述及所提證據，核與
    判決結果不生影響，爰不一一論述，附此敘明。
九、本件訴訟費用額為8,480 元，應由丁○○負擔百分之五十八
    即4,955 元，其餘百分之四十二即3,525 元由乙○○負擔。
十、據上論結，本件原告之訴為無理由，依民事訴訟法第78條、
    第87條第1 項，判決如主文。
中    華    民    國    97    年    2     月    29    日
                  民事第二庭  法  官  王怡雯
以上正本證明與原本無異。
如對本判決上訴，應於判決送達後20日內向本院提出上訴狀。
中    華    民    國    97    年    3     月     4    日
                              書記官  鄒文南


司法院資訊處製作；財團法人民間司法改革基金會備份。
